【裁判字號】    97,上訴,1578
【裁判日期】    970827
【裁判案由】    毒品危害防制條例
【裁判全文】
臺灣高等法院臺中分院刑事判決        97年度上訴字第1569號
上  訴  人
即  被  告  徐正義
                    （另案於臺灣臺中監獄執行中）
選任辯護人  江來盛律師
被      告  丙○○
                    （另案在臺灣臺中監獄臺中分監執行中）
選任辯護人  楊雯齡律師
上列上訴人因毒品危害防制條例案件，不服臺灣臺中地方法院
96年度重訴字第4066號、97年度重訴字第699號中華民國97年5月
30日第一審判決（起訴案號：臺灣臺中地方法院檢察署96年度偵
字第21318號、97年度偵緝字第279號），提起上訴，本院判決如
下：
    主  文
徐正義販賣第一級毒品，累犯，處有期徒刑貳拾年，扣案如附表
一所示之海洛因296包、甲基安非他命28包（包括包裝塑膠袋，
不含鑑定用罄部分）均沒收銷燬之；販賣第二級毒品所得財物新
臺幣參仟元與丙○○連帶沒收，如全部或一部不能沒收時，以其
財產抵償之。其餘被訴如附表２所示販賣第二級毒品甲基安非他
命部分，無罪。
丙○○共同持有第一級毒品達一定數量，累犯，處有期徒刑壹年
陸月，扣案如附表一所示之海洛因296包、及甲基安非他命28包
（包括包塑膠袋，不含鑑定用罄部分），均沒收銷燬；又共同販
賣第二級毒品，累犯，處有期徒刑柒年肆月；販賣第二級毒品所
得新臺幣仟元與徐正義連帶沒收，如全部或一部不能沒收時，
以其財產抵償之。應執行有期徒刑捌年捌月，扣案如附表一所示
之海洛因296包、甲基安非他命28包均沒收銷燬；販賣第二級毒
品所得新臺幣與仟元與徐正義連帶沒收，如全部或一部不能沒
收時，以其財產抵償之。
    犯罪事實
一、徐正義（綽號西瓜）於民國92年間因竊盜案件，經台灣台中
    地方法院以92年度訴字第1579號判決判處有期徒刑8月確定
    ，於94年1月31日執行完畢。丙○○（綽號阿吉）於92年間
    ，因毒品危害防制條例案件，經同院以92年度訴字第440 號
    判決判處有期徒刑11月確定，於93年8月31日執行完畢。徐
    正義與丙○○為朋友關係，二人前均有多次毒品案件。
二、徐正義明知海洛因、甲基安非他命為毒品危害防制條例第2
    條第2項第1款、第2款所規定之第一級、第二級毒品，未經
    允許不得持有、運輸、販賣，竟基於販賣牟利之意圖，於96
    年8月21日，自不詳姓名者販入第一級毒品海洛因296包（合
    計淨重271．32公克，空包裝總重76．84公克）及第二級毒
    品甲基安非他命29包（公訴人誤為28包，應予更正。其中28
    包，驗前總毛重65．78公克，包裝塑膠袋總重7．35公克，
    取0．07公克鑑定用罄，純度96％純質淨重56.09公克；其中
    一包販賣予甲○○，送驗淨重0.4696公克，驗餘淨重0．461
    9公克）。96年8月24日晚22時26分許、同時55分許，甲○○
    以其所使用之0000-000000號行動電話，撥打給徐正義使用
    之0000-000000號行動電話，向其購買第二級毒品甲基安非
    他命1包，價款新臺幣（下同）3000元。徐正義即於翌（25
    ）日上午，先至台中市○○路801號8樓806室取樣品讓甲○
    ○試吃，並先收取販毒款3000元。同日中午，徐正義約丙○
    ○至台中市○○路之大智國民小學前見面，丙○○駕駛徐正
    義所承租交其使用之M8-8725號自用小客車至大智國小前，
    徐正義即拿一包基安非他命（原含袋重0．6公克，送驗淨重
    0．4696公克，驗餘淨重0．4669公克）交予丙○○，囑其送
    至台中市○○路801號8樓806室，交付予甲○○，並告知已
    收款項。再將上開其意圖牟利販入第一級毒品海洛因296包
    及其中之第二級毒品甲基安非他命28包，均放置於上開M8-
    8725號自用小客車內，交由丙○○保管自此時起而共同持有
    之。丙○○明知該包甲基安非他命係徐正義販賣予甲○○者
    ，仍基於共同販賣甲基安非他命之犯意聯絡，即將該包甲基
    安非他命送至甲○○上開住處，交給甲○○而完成販賣甲基
    安非他命予甲○○之行為。
四、嗣於96年8月25日下午3時許，台中市警察局第二分局員警持
    法院核發之搜索票，至台中市○○路801號8樓806室搜索，
    丙○○見狀恐被查獲，即自甲○○租住處陽台窗戶爬至隔壁
    805室。員警當場查扣得甲○○上開甫購得之甲基安非他命1
    包；另於甲○○租住處隔壁805室，查獲丙○○，並在丙○
    ○之身上，扣得甲基安非他命1小包。經丙○○同意，於同
    日下午6時30分許，搜索其所駕駛之M8-8725號自用小客車，
    當場再扣得海洛因296包、甲基安非他命28包、電子磅秤二
    台等物。
五、案經台中市警察局第二分局報請臺灣臺中地方法院檢察署檢
    察官偵查起訴及追加起訴。
    理    由
甲、有罪部分
一、按被告以外之人於審判外之陳述，除法律有規定者外，不得
    作為證據；又被告以外之人於偵查中向檢察官所為之陳述，
    除顯有不可信之情況者外，得為證據；另被告以外之人於審
    判外之陳述，雖不符前四條之規定，而經當事人於審判程序
    同意作為證據，法院審酌該言詞陳述或書面陳述作成時之情
    況，認為適當者，亦得為證據。當事人、代理人或辯護人於
    法院調查證據時，知有第159條第1項不得為證據之情形，而
    未於言詞辯論終結前聲明異議者，視為有前項之同意；刑事
    訴訟法第159條第1項、第159條之1第2項及第159條之5分別
    定有明文。本件證人甲○○於接受警員詢問、檢察官訊問時
    所為之證述及陳述，雖係被告以外之人於審判外之言詞陳述
    ，惟被告及選任辯護人對於證人於警、偵訊時陳述及證述之
    證據能力，於本院準備程序中不爭執，亦未於言詞辯論終結
    前聲明異議，視為於審判程序同意作為證據，且被告以外之
    人於偵查中向檢察官所為之陳述，原則上得為證據，本院並
    審酌上開警偵訊筆錄作成時之情況尚無不當。是依前揭規定
    ，證人甲○○之證述，自有證據能力，合先敘明。另被告丙
    ○○、徐正義均於原審審理時，以證人身分受詰問。其等於
    警詢、偵查中所為陳述與原審具結後所為之證詞有不一致之
    情形。本院以之彈劾其等於原審所為證詞之可信性者，並非
    直接證明犯罪事實，自不受傳聞法則之限制。另檢察官所舉
    及本院所用之證據，業經本院於準備程序時提示，被告及其
    等辯護人均不爭執其證據能力，自均得為證據，併此敘明。
二、訊之上訴人即被告徐正義僅坦承警方於96年8月25日下午6時
    30 分許，在M8-8725號自用小客車上查扣之海洛因296包、
    甲基安非他命28包均係其所有。於同日下午2時許，放在上
    訴人即被告丙○○所駕駛之小客車上，請丙○○送甲基安非
    他命給甲○○等情，然否認有公訴人所指之販賣海洛因、甲
    基安非他命之犯行，辯稱：扣案之海洛因、甲基安非他命均
    係伊購入供自己施用，並非販賣所用。請丙○○送給甲○○
    之甲基安非他命1包，是要請甲○○的，並非販賣云云。上
    訴人即被告丙○○承認受徐正義之託，送甲基安非他命1包
    至甲○○上開台中市租住處給張瑤金之事實，但否認有販賣
    甲基安非他命、寄藏毒品犯行，辯稱伊自始至尾不知車上該
    包物品為毒品，徐正義說要請甲○○吃甲基安非他命，剛好
    伊要去甲○○那裡，才幫忙送過去云云。
三、經查：
(一)、證人甲○○於96年8月25日警詢時證稱：今日早上約9時許，
    打電話向綽號西瓜之男子（經指認即被告徐正義）購買安非
    他命，然後由綽號阿吉之男子（經指認即被告丙○○）於今
    日下午2時許，至我住處交給我交易安非他命，是以新台幣3
    千元購得。我是以手機撥打0000000000與西瓜聯絡，丙○○
    只是負責運送毒品，早上就把購買安非他命的錢交給綽號西
    瓜的男子了等語；於同日檢察官訊問時證稱：我打電話給徐
    正義，向他買安非他命，上午拿錢給徐正義，買3千元0．6
    公克，買的都還沒有用，今天早上吸的是徐正義拿到我住處
    給我試用的，下午2點多徐正義叫丙○○把毒品送過來。不
    記得自己電話，只知道是0980開頭，他（徐正義）是0000-
    000000等語（見毒偵字第4757號影卷第4頁）；於96年1月11
    日原審具結證稱：「跟綽號西瓜的徐姓男子買安非他命。96
    年8月24日晚上西瓜來我家，我問他有沒有地方買安非他命
    ，他說要幫我問問看，96年8月25日早上西瓜來我家，說可
    以拿到，我就拿3千元給西瓜，西瓜就把3千元量的安非他命
    交給我」、「（被告丙○○96年8月25日當天下午）交一包
    安非他命給我，就是我被扣案的那包安非他命，筆錄上是記
    載0．6公克」等語（見原審重訴字第4066號卷第86、87 頁
    ）。於97年8月13日本院審理時，具結後證稱：「（提示000
    0-000000通聯紀錄顯示在96年8月24日10時26分、10時55 分
    有有與0000000000號行動電話通聯，是你與徐正義通話？）
    是的。」「通聯紀錄時間與你警詢所述時間不符，那個才正
    確？）以通聯紀錄為正確。」（見本院卷第91頁）。甲○○
    前後證詞，有不一致之情形，自以經本院提示客觀之通聯紀
    錄命其辨認後所為之證述，較正確可信。依甲○○之證詞，
    可認定甲○○於96年8月24日晚22時26分許、同時55分許，
    以其所使用之0000000000號行動電話，撥打給徐正義使用00
    00-000000號行動電話，向其購買3千元之甲基安非他命一包
    。徐正義於翌（25）日上午前往甲○○租住處讓甲○○試用
    並收款。下午2時許，由丙○○將甲基安非他命一包送至甲
    ○○租住處交給甲○○之事實。
(二)、被告丙○○於96年8月26日警詢時供稱：在M8-8725號小客車
    上查扣之296包海洛因、28包甲基安非他命、磅秤等均是被
    告徐正義所有。所有查扣之毒品是被告徐正義於昨（25）日
    ，約我在大智路大智國小對面見面後，他上車後將該毒品放
    置在車上，隨即叫我到建成路801號與他會合。25日警方在
    甲○○身上查獲的安非他命是被告徐正義託我拿去給甲○○
    的。我沒有向甲○○收錢，買毒品錢是由徐正義收取。幫徐
    正義運送毒品與甲○○，他會無償提供我吸食安非他命；查
    獲之海洛因296包及安非他命28包是徐正義分裝的等語（見
    中分二警偵字第26210卷第5-7、10頁）。於同月26日檢察官
    偵查時，復供稱：車上的296包毒品、磅秤是徐正義放的等
    語（見偵字第21318號卷第12頁）。於97年3月7日原審審理
    時以證人身分具結後證稱：（警方查獲海洛因、安非他命是
    徐正義交給你的？）徐正義拿了一包東西（即查獲之海洛因
    、安非他命）給我，沒有說裡面是什麼東西。甲○○所說我
    交安非他命給甲○○是事實。徐正義知道我要去甲○○那裡
    ，他就把1包安非他命交給我，說交給甲○○，是要請甲○
    ○的。（你車上的那包東西你說是徐正義交給你的，是何時
    何地交給你的？）8月25日中午左右在大智國小對面，我向
    徐正義的朋友買到1千元的安非他命之後，本來要將車子還
    給徐正義，徐正義知道我要去甲○○那裡施用安非他命，徐
    正義就叫我把車子開到甲○○那裡，所以我就又上車，這時
    徐正義拿了一包安非他命說要請我交給甲○○，說這是請甲
    ○○的，然後徐正義拿了一包東西，他就直接放到後座，他
    說這東西你不要動，等一下我會去甲○○那裡牽車子等語（
    見原審重訴字第4066號卷第177-179頁）。丙○○於96年8月
    26日檢察官訊問時，並供稱：0000-000000號行動電話係其
    使用（見偵字第21318號卷第13頁）。丙○○始終供稱：其
    所駕駛之M8-8725號小客車是徐正義借其駕駛；其係受徐勝
    義之託，駕駛上開小客車將徐正義交付之甲基安非他命一包
    轉交給甲○○。其所駕駛車上查扣之海洛因、甲基安非他命
    、電子磅秤等物，係徐正義所放置。
(三)、徐正義於97年1月17日被緝獲後，於偵查中先供稱：伊沒有
    0000-000000號行動電話，M8-8725號小客車是丙○○的。
    沒有交海洛因及安非他命給丙○○，車上查獲之海洛因、甲
    基安非他命等物不是伊的云云（見偵緝字第279號卷第26頁
    ）。於97年2月22日原審以證人身分具結後證稱：M8-8725號
    小客車是伊租的，車上之海洛因、安非他命、電子磅秤是伊
    放的。安非他命、電子磅秤，是朋友寄放的，安非他命是於
    21 日交給伊的，8月22日放車上。0000-000000號行動電話
    是我使用。甲○○有於8月24、25日打電話給伊（見重訴字
    第4066號卷第143-147頁）；於97年3月7日丙○○於原審為
    上開證詞後，徐正義承認丙○○所為證詞正確，係伊交付一
    包安非他命給丙○○請其轉交給甲○○，並說是要請甲○○
    的云云。於本院供稱在車上之海洛因、甲基安非他命是伊放
    的，是供自己吸用云云。依徐正義上開前後之陳述，其最後
    係供述：M8-8725號小客車是徐正義承租借給丙○○駕駛，
    車上查扣之甲基安非他命29包，是朋友於96年8月21日朋友
    交給伊，伊自己要吸用的。於同年月25日下午2時許，在大
    智國小與丙○○會合後，將上開毒品、電子磅秤放置在丙○
    ○駕駛之小客車後座（以上徐正義認丙○○所證述正確），
    並交付甲基安非他命一包給丙○○轉交給甲○○，請甲○○
    吸食。
(四)、0000-000000號行動電話於案發時，係被告徐正義使用。000
    0-000000號行動電話係甲○○所使用，均經其等供陳如上。
    依0000-000000號行動電話通聯紀錄（見偵字第21318號卷第
    33頁），於96年8月24日22時26分、同時55分，甲○○之000
    0-000000號行動電話撥打給徐正義之0000000000號行動電話
    。甲○○於本院審理時具結後，本院提示上開通聯紀錄及其
    以前之證詞，甲○○證稱以通聯紀錄之通話時間為正確。是
    依甲○○證詞、通聯紀錄，佐以被告徐正義、丙○○均承認
    徐正義拿一包甲基安非他命請丙○○轉交給甲○○之事實，
    上開徐正義以3千元價格，販賣甲基安非他命一包給甲○○
    之事實足以認定。徐正義辯稱是要送給甲○○云云，與事實
    不符，不能採信。
(五)、被告丙○○承認0000-000000號行動電話，係其所使用。依
    徐正義使用之0000-000000號行動電話通聯紀錄，自96年8月
    24 日11時25分起至翌（25）日12時42分許，徐正義與丙○
    ○上開行動電話有47次通聯情形（見偵字第21318號卷第32-
    34頁）。證人即員警許瑋倫於原審具結證稱：當天是去搜索
    甲○○台中市○○路801號8樓806室住處，我們在樓下埋伏
    ，警員看到丙○○開車來然後上樓，問管理員知道要去找甲
    ○○，我們就持搜索票到甲○○住處搜索，結果只看到甲○
    ○一人，並發現陽台窗戶打開，我們懷疑丙○○跑到隔壁，
    問甲○○，他不說。蔡坤舉（員警）就敲隔壁的門，我在陽
    台等候，就看到被告丙○○從陽台跑。我們問被告為何要跑
    ，他說他身上有一包安非他命所以要跑。我們經被告同意，
    搜索他車子，搜出296包海洛因、28包安非他命等語（見重
    訴字第4066號卷第91頁）。又依上開徐正義與丙○○之行動
    電話，於約24小時間，有47次通話之情形，足見其等關係密
    切。且參以上開丙○○送甲基安非他命至甲○○住處，被警
    搜索時，即自陽台窗戶逃至隔壁陽台，躲避警察搜索乙情，
    足認丙○○對於徐正義託其交付給甲○○之甲基安非他命1
    包是徐正義販賣給甲○○；及徐正義所交付其保管之塑膠袋
    裝之物品為海洛因及甲基安非他命之事實，亦均明確知悉，
    可認定徐正義於大智國小交付海洛因、甲基安非他命時，已
    告知丙○○係毒品，及販賣甲基安非他命1包予甲○○之事
    實。如丙○○僅係受徐正義交待轉交甲基安非他命1包給甲
    ○○，自己僅攜帶甲基安非他命1包，於警察搜索時，自不
    必冒險爬陽台窗戶逃至隔壁。是徐正義證稱交付該包物品給
    丙○○時，未告知是毒品云云；丙○○辯稱不知該包物品是
    毒品，轉交給甲○○之安非他命是徐正義送給甲○○吸用云
    云，均與事實不符，皆不能採信。丙○○上開受託保管共同
    持有海洛因、甲基安非他命之犯行、及與徐正義共同販賣甲
    基安非他命予甲○○之犯行，可以認定。
(六)、(1)被告徐正義交給丙○○之296包海洛因、28包甲基安非他
    命均係放於大塑膠袋內，且安非他命已分裝成28包；海洛因
    已分裝成296包，均以夾鏈袋盛裝，有照片可憑（見中分二
    警偵字第26210號卷第47、48頁）。如係供自己吸用，不必
    事先分成296包之海洛因、28包之甲基安非他命。(2)依甲○
    ○之證詞，甲○○於96年8月24日晚10時26分、55分許打電
    話給徐正義欲買甲基安非他命。徐正義先於翌日上午至甲○
    ○租住處給甲○○試吃，並即收取3千元價金。再由丙○○
    於同日下午送甲基安非他命1包給甲○○。徐正義出賣甲基
    安非他命予甲○○之過程，顯係經過安排規劃，避免被警查
    獲販賣毒品事，非一般吸毒者，相互間轉讓毒品幫助毒友解
    癮，倉促交付。即從徐正義事先將海洛因、甲基安非他命分
    裝成小袋；及販賣甲基安非他命1包予甲○○之過程，已可
    認定徐正義於96年8月21日自朋友處取得之扣案海洛因、甲
    基安非他命（含出賣予甲○○之1包），即以出賣牟利之意
    圖販入。徐正義辯稱均係供自己吸用，與事實不符，不能採
    信。
(七)、自甲○○處查扣之甲基安非他命1包、M8-8725號小客車上查
    扣之甲基安非他命28包、海洛因296包，經送鑑定，疑似海
    洛因296包，均含毒品海洛因成分，合計淨重271．32公克（
    空包裝總重76．84公克），純度28．32％，純質淨重76．84
    公克；疑似甲基安非他命28包部分，檢出甲基安非他命成分
    ，驗前總毛重65．78公克，包裝塑膠袋總重7．35公克，取0
    ．07公克鑑定用罄，純度96％，純質清靜重56．09公克；甲
    ○○被查扣疑似甲基安非他命一包，送驗數量0．4696公克
    ，驗餘數量0．4669公克，檢出甲基安非他命等情，分別有
    法務部調查局96年10月1日調科壹字第09623070550號鑑定書
    一份在卷（見偵字第21318號卷第42頁）、內政部警政署96
    年10月4日刑鑑字第0960141245號鑑定書（見重訴字第4066
    號卷第27頁）、行政院衛生署草屯療養院96年9月5日草療鑑
    字第6715號鑑定書（見本院卷第71頁）。
四、綜上所述，被告徐正義意圖牟利，於96年8月21日販入之上
    開296包海洛因、甲基安非他命29包；於同年月24日晚22時
    26分、55分，甲○○打電話給徐正義購買甲基安非他命1包
    。翌（25）日上午，徐正義至甲○○租住處，讓甲○○試吃
    安非他命後，甲○○即交付3千元購毒款。並於同日中午，
    在台中市大智國小前，交付甲基安非他命1包予丙○○轉交
    甲○○共同販賣甲基安非他命1包予甲○○，及將海洛因296
    包、甲基安非他命28包放置小客車上，交丙○○持有保管之
    事實，事證明確可以認定。又因徐正義否認意圖販售牟利，
    販入海洛因、甲基安非他命之事實，至本院無從查知徐正義
    販人海洛因、甲基安非他命之價格。依上開出售甲○○甲基
    安非他命1包之經過，係先以電話聯繫無誤後，始拿少量之
    甲基安非他命供甲○○試吃滿意後，再收取毒品價款，嗣再
    由丙○○交付甲基安非他命之過程，足見其為避免被警方查
    獲，刻意規劃安排，並非一般吸用毒品者，相互轉讓幫助解
    癮，而倉促交付之情形。是徐正義於販入海洛因296包、甲
    基安非他命29包時，即有出售賺取差價牟利之意圖；與丙○
    ○共同以3千元之代價出售甲基安非他命1包予甲○○之販售
    行為，顯有賺取差價獲利之事實，亦可認定。
五、被告徐正義意圖牟利，販入海洛因296包、甲基安非他命29
    包，嗣與丙○○共同出售1包甲基安非他命予甲○○，係同
    時同地以一行為犯毒品危害防制條例第4條第1項之販賣第一
    級毒品罪、同條第2項之販賣第二級毒品罪，應依想像競合
    犯規定從一重之販賣第一級毒品罪處斷。出售甲基安非他命
    予甲○○部分犯行，係意圖牟利販入毒品後第一次出售，與
    販入行為構成單純一罪。被告丙○○受徐正義之託保管而共
    同持有海洛因、甲基安非他命之犯行，核犯同條例第11條第
    1項之持有第一級毒品罪、同條第2項之持有第二級毒品罪；
    出售甲基安非他命一包予甲○○部分，核犯同條例第4條第2
    項販賣第二級毒品罪。被告丙○○上開同時犯持有第一級毒
    品罪、持有第二級毒品罪，係同時同地所為，應依想像競合
    犯規定，從一重之持有第一級毒品罪處斷。丙○○上開販賣
    甲基安非他命、持有海洛因、甲基安非他命犯行，與徐正義
    有犯意聯絡，行為分擔，均為共同正犯。被告丙○○所犯持
    有第一級毒品罪、持有第二級毒品罪部分，其持有第一級毒
    品海洛因296包，驗餘合計淨重271．32公克，持有第二級毒
    品甲基安非他命28包，驗餘合計淨重59．09公克，超過行政
    院依毒品危害防制條例第11條第4項公布施行之「轉讓持有
    毒品加重其刑之數量標準」，即持有第一級毒品淨重5公克
    以上；第二級毒品淨重10公克以上，應加重其刑。丙○○所
    犯販賣第二級毒品罪、持有第一級毒品罪，犯意各別，行為
    互殊，應予分論併罰。又被告徐正義於92年間因竊盜案件，
    經原審法院以92年度訴字第1579號判處有期徒刑8月確定，
    於94年1月31日執行完畢；被告丙○○於92年間，因毒品危
    害防制條例案件，經原審法院以92年度訴字第440號判處有
    期徒刑11月確定，於93年8月31日執行完畢，有臺灣臺中地
    方法院檢察署刑案查註紀錄表、臺灣高等法院被告前案紀錄
    表各一份在卷可按。其等於刑之執行完畢後，五年內故意再
    犯本件有期徒刑以上之罪，均為累犯，除被告徐正義、丙○
    ○所犯販賣第一級或第二級毒品之法定刑為死刑、無期徒刑
    部分，依刑法第64條第1項、第65條第1項規定，不得加重外
    ，法定刑有期徒刑、罰金刑部分，均應依刑法第47條第1項
    之規定，各加重其刑；被告丙○○並就所犯持有第一級毒品
    罪依累犯規定加重其刑。公訴人就丙○○所受託持有296包
    海洛因、28包甲基安非他命部分，認與徐勝義共犯販賣毒品
    罪，但並無證據足以證明丙○○就查扣之296包海洛因、28
    包甲基安非他命部分，與徐正義有共同牟利之犯意聯絡（詳
    後述）。惟丙○○受託持有海洛因、甲基安非他命部分犯行
    包括於販賣犯行內，而經公訴人起訴，法院亦應審究。查本
    件被告徐正義無視杜絕毒品危害之禁令而販賣第一級毒品，
    行為固屬不當，但其僅因一時貪念，致罹重典，相對於長期
    大量販賣毒品予不特定對象之大毒梟而言，本件被告徐正義
    尚未有販出海洛因之情形，其對社會治安及國民健康尚未產
    生具體危害，如處以法定最低刑度無期徒刑，猶失之過苛，
    情輕法重，難謂符合罪刑相當性及比例原則，更無從與大毒
    梟之惡行有所區隔，是其犯罪情狀相較於法定之重刑，在客
    觀上足以引起一般人之同情，情節尚堪憫恕，本院爰依刑法
    第59條之規定，對被告徐正義所犯販賣第一級毒品罪，酌減
    其刑。
六、原審判決有下列瑕疵：(1)徐正義意圖牟利，同時販入海洛因
    、甲基安非他命後，僅出售甲基安非他命一次，即被查獲，
    係以一行為犯販賣第一級毒品罪、販賣第二級毒品罪（販入
    與第一次售出行為只成立一罪），應依販賣第一級毒品罪處
    斷。原審認徐正義販賣第一級毒品、販賣第二級毒品，應分
    論併罰，認事未洽。(2)徐正義、丙○○共同販賣第二級毒品
    所得3000元部分，為避免重複諭知沒收，原審未諭知連帶沒
    收，卻分別對徐正義、丙○○重複為沒收及以財產抵償之諭
    知，亦有違誤。(3)扣案之電子磅秤，並無證據證明是被告二
    人所有，亦無證據證明是被告犯販賣第一級毒品、甲基安非
    他命所用之物，原審判決於丙○○持有毒品罪、販賣第二級
    毒品罪主文中；於徐正義販賣第一級毒品、販賣第二級毒品
    罪主文中諭知沒收，亦有未洽。(4)甲基安非他命28包，驗餘
    合計純質淨重為56．09公克，原審判決記載為「驗餘合計淨
    重伍拾玖點零玖公克」，認事未洽。被告徐正義、丙○○上
    訴否認犯罪，雖無理由，但原審判決有上開瑕疵，應由本院
    將原審判決撤銷改判。爰審酌被告二人均素行不佳，被告徐
    正義染有施用毒品惡行，應深知毒品戕害人體健康至鉅，竟
    為牟取不法暴利，違法犯禁，販賣毒品，且查獲之第一級毒
    品海洛因、第二級毒品甲基安非他命數量非稀，倘若流入市
    面，勢將助長毒品泛濫，毒害國人健康，嚴重危害社會治安
    。另酌被告徐正義、丙○○為上開犯罪之動機、目的、手段
    ，涉案之情節輕重不同及犯罪後之態度等一切情狀，分別量
    處如主文所示之刑，並就丙○○部分定其應執行之刑。
七、沒收部分：
(一)、被告徐正義、丙○○共同販賣第二級毒品甲基安非他命予甲
    ○○所得之財物3千元，雖未據扣案，仍應依同條例第19條
    第1項規定，諭知連帶沒收，如全部或一部不能沒收時，以
    其財產抵償之。
(二)、另扣案如附表一所示之海洛因296包、甲基安非他命28包，
    分係第一級及第二級毒品，應依毒品危害防制條例第18條第
    1項前段之規定，不問屬於犯人與否，均沒收銷燬之。包裝
    之塑膠夾鏈袋無法與毒品析離，應視為毒品部分，一併諭知
    沒收銷燬。鑑定用罄之毒品，已不存在，無從諭知沒收銷燬
    。
(三)、販賣予甲○○之甲基安非他命1包，於甲○○施用毒品案查
    扣，不宜於本案諭知沒收。另扣案之電子磅秤2台，雖與毒
    品同時被查扣，但並無證據證明係被告徐正義或丙○○所有
    ，不宜宣告沒收。徐正義使用0000-000000號行動電話，並
    未扣案。於本案案發時，上開電話之申辦者係江坤榮，有該
    行動電話客戶資料可憑。徐正義並未承認該手機係其所有，
    無證據證明該手機係被告二人所有，不宜依同條例第19條第
    1項規定諭知沒收。另扣案6支行動電話，被告徐正義供稱係
    朋友寄放，亦無證據顯示係供本件犯罪所用之物；另扣案之
    現金21700元，被告丙○○於原審供稱係其所有之物，然此
    與被告徐正義於警、偵訊及本院初訊時所述不同，惟不論上
    開現金之所有權誰屬，尚無確切證據證明係為本件販賣毒品
    所得之財物，是以上開行動電話及現金，均不予宣告沒收，
    併此敘明。
乙、無罪部分：
一、公訴意旨另略以：(一)被告徐正義基於販賣甲基安非他命營利
    之犯意，於96年8月25日回溯約10日，在台中市○○街附近
    某處，販賣第二級毒品甲基安非他命1包5百元予同案被告丙
    ○○。又於96年8月25日，在台中市大智國小前，販賣甲基
    安非他命一包1000元予丙○○，因認被告徐正義此部分另涉
    有毒品危害防制條例第4條第2項之販賣第二級毒品罪嫌云云
    。(二)被告丙○○與徐正義基於共同販賣第一級毒品海洛因、
    第二級毒品甲基安非他命之犯意聯，於96年8月25日上午8時
    前，先由徐正義販入第一級毒品海洛因296包、第二級毒品
    甲基安非他命28包，用以販賣，認丙○○此部分犯行，涉犯
    毒品危害防制條例第4條第1項、第2項之販賣第一級毒品、
    第二級毒品罪嫌云云。
二、按犯罪事實應依證據認定之，無證據不得認定犯罪事實；又
    被告否認犯罪事實所持之辯解，縱屬不能成立，仍非有積極
    證據足以證明其犯罪行為，不能遽為有罪之認定，刑事訴訟
    法第154條第2項、最高法院30年上字1831號判例參照。復按
    刑事訴訟法上所謂認定犯罪事實之證據，係指足以認定被告
    確有犯罪行為之積極證據而言，該項證據自須適合於被告犯
    罪事實之認定，始得採為斷罪之資；且犯罪事實之認定，應
    憑真實之證據，倘證據是否真實尚欠明顯，自難以擬制推測
    之方法，為其判斷之基礎；另證據之證明力，固屬於法院判
    斷之自由，惟證據本身如有瑕疵，則在瑕疵未能究明以前，
    遽採為有罪之根據，即難謂適法，最高法院29年上字第3105
    號、53年台上字第656號及32年上字第971號分別著有判例可
    資參照。
三、訊據被告徐正義堅詞否認有上開販賣第二級毒品甲基安非他
    命予被告丙○○之犯行，辯稱：伊僅（96年）8月25日之前
    2、3天，有拿安非他命給丙○○施用1、2次，1次給他1小包
    ，1小包大約1500元云云。經查：被告丙○○固曾於偵查時
    供稱：曾經向被告徐正義買2次，最近一次是96年8月25日約
    在大智國小對面，買1小包1000元；往前再推10日，在台中
    市○○街附近某處，買500元甲基安非他命云云。然丙○○
    於原審法院97年3月7日審理時具結後證稱：不曾向徐正義買
    過安非他命，只有一起向別人買。96年8月25日前10天，是
    伊與被告徐正義各出5百元向他人合買1包安非他命平分。8
    月25日在大智國小對面，我要把車子牽去還他，看到他朋友
    在那裡，我問徐正義有沒有地方拿安非他命，我就拿1千元
    給徐正義，徐正義就到車子那邊跟他朋友拿1包安非他命，
    再拿回來給我。依伊與徐正義交情，跟他要就有了等語（見
    原審重訴字第4066號卷第178頁）。丙○○上開偵查中所為
    向徐正義買安非他命2次之陳述，未經具結，不能作為證據
    。且依上開丙○○為徐正義保管296包海洛因、28包甲基安
    非他命，徐勝義將租用之小客車交丙○○駕駛使用，丙○○
    為徐正義送毒品甲基安非他命予購買者之關係，丙○○若需
    要甲基安非他命施用，可直接向徐正義索用，不必向徐正義
    購買。且丙○○於偵查中所為陳述，未經具結，無證據能力
    。而徐正義於96年8月25日中午，在大智國小前，將28包甲
    基安非他命交丙○○持有，丙○○於原審所證同時地，與徐
    正義向他人合買安非他命1包，即違常情，亦不能採信。此
    外，又無其他證據足以證明徐正義被訴販賣甲基安非他命予
    丙○○2次部分犯行。徐正義被訴2次販賣甲基安非他命予丙
    ○○之犯行，不能證明，應為無罪之諭知。
四、被告丙○○就其被訴與徐正義基於共同販賣海洛因、甲基安
    非他命之營利犯意聯絡，先由徐正義自不詳者販入海洛因
    296包、甲基安非他命28包，用以販賣部分，丙○○始終否
    認知悉徐正義交其保管之296包海洛因、28包甲基安非他命
    為毒品。而徐正義固供陳上開296包海洛因、28包甲基安非
    他命係其放在車上，但從未供稱係與丙○○一起販入供販賣
    牟利。依卷內事證，只能認定丙○○為徐正義保管持有上開
    扣案之海洛因296包、甲基安非他命28包。並無證據證明被
    告丙○○與徐正義共同意圖牟利，而先由徐正義販入之證據
    。丙○○此部分圖利販入海洛因、甲基安非他命之犯行不能
    證明。因本院已就丙○○此部分販賣毒品犯行，認定其係犯
    低度之持有第一級毒品罪、持有第二級毒品罪，而有高低度
    之單純一罪關係，爰不另為無罪之諭知。
據上論斷，應依刑事訴訟法第369條第1項前段、第364條、第299
條第1項前段、第301條第1項前段，毒品危害防制條例第4條第1
項、第2項、第11條第4項、第1項、第2項、第18條第1項前段、
第19條第1項，刑法第11條前段、第28條、第55條、第47條第1項
、第59條、第51條第5款，判決如主文。
本案經檢察官乙○○到庭執行職務。
中    華    民    國    97    年    8    月    27    日
            刑事第九庭  審判長法  官  陳  筱  珮
                              法  官  康  應  龍
                              法  官  趙  春  碧
上列正本證明與原本無異。
如不服本判決應於收受送達後十日內向本院提出上訴書狀，其未
敘述上訴之理由者並得於提起上訴後十日內向本院補提理由書（
均須按他造當事人之人數附繕本）。
                              書記官  蘇  昭  文
中    華    民    國    97    年    8    月    27    日
附表１：
    (1)第一級毒品海洛因296包，驗餘合計淨重271．32公克，空
      包裝總重76．84公克，純度28．32％，純質淨重76．84公
      克。
    (2)第二級毒品甲基安非他命28包，驗前總毛重65．78公克（
      包裝塑膠袋重約7．35公克）取0．07公克鑑定用罄，純度
      約96％，餘合計純質淨重約56．09公克。
附表２：
    (1)被告徐正義於96年8月25日回溯約10日，在台中市○○街
      附近某處，販賣第二級毒品甲基安非他命一包5百元予被
      告丙○○。
    (2)又於同年月25日，在台中市大智國小前，販賣甲基安非他
      命1包1000元予丙○○。
附錄本案論罪科刑法條：
毒品危害防制條例第4條第1項、第2項
  製造、運輸、販賣第一級毒品者，處死刑或無期徒刑；處無期
  徒刑者，得併科新臺幣一千萬元以下罰金。
  製造、運輸、販賣第二級毒品者，處無期徒刑或七年以上有期
  徒刑，得併科新臺幣7百萬元以下罰金。
毒品危害防制條例第11條
  持有第一級毒品者，處三年以下有期徒刑、拘役或新臺幣五萬
  元以下罰金。
  持有第二級毒品者，處二年以下有期徒刑、拘役或新臺幣三萬
  元以下罰金。
  持有專供製造或施用第一、二級毒品之器具者，處一年以下有
  期徒刑、拘役或新臺幣一萬元以下罰金。
  持有毒品達一定數量者，加重其刑至二分之一，其標準由行政
  院定之。


司法院資訊處製作；財團法人民間司法改革基金會備份。
